【裁判字號】    88,自,1088
【裁判日期】    891111
【裁判案由】    侵占
【裁判全文】
臺灣臺北地方法院刑事判決                        八十八年度自字第一八八號
    自  訴  人  甲○○
    被      告  乙○○
右列被告因侵占案件，經自訴人提起自訴，本院判決如左：
    主  文
乙○○無罪。
    理  由
一、自訴意旨如附件之自訴狀所載。
二、按犯罪事實，應依證據認定之，無證據不得推定其犯罪事實。又不能證明被告犯
    罪者，應諭知無罪之判決，刑事訴訟法第一百五十四條、第三百零一條第一項分
    別定有明文。又認定不利於被告之事實，須依積極證據，苟積極證據不足為不利
    於被告事實之認定時，即應為有利於被告之認定，更不必有何有利之證據，最高
    法院三十年上字第八一六號著有判例。又刑法第三百三十五條之侵占罪，須行為
    人意圖不法所有，將所持有他人之物侵占入己始能成立。而民事法律行為成立債
    之關係者，在債權人與債務人之間，根據一般交易之常態，恒不待對造當事人另
    為表示，當然期待他方依誠信原則履行，此觀諸民法第二百十九條規定意旨自明
    ，不生因他方表示必將履約而陷於錯誤之問題。故以債務不履行之客觀結果，推
    斷違約當事人是否同時涉嫌詐欺犯罪之情形，除非被告已自白具有犯意，或依其
    他積極證據足認被告確係假藉民事違約手段從事刑事詐欺行為外，尚不得以債務
    人曾經申明依約履行，遽指其施行欺罔而謀取不法利益。自訴人認被告涉犯侵占
    犯嫌，無非以被告租用自訴人所有車號ＣＵ－四六五號營業小客車後，自民國八
    十八年九月十二日起即拒繳租金，共積欠租金伍萬餘元，經自訴人多次催討均置
    之不理，依該合約書第十三、十四條之約定承租人應負民刑事責任等為其論據。
三、訊據被告固坦承有前開租用自訴人營業小客車未還及欠繳租金等情，然堅決否認
    有何侵占之犯行，辯稱：伊未收到自訴人之存證信函等語，經查：被告與自訴人
    於八十八年二月二十七日向自訴人承租營業小客車，約定每日租金為四百五十元
    ，嗣自同年九月十二日起被告即未繳租金，亦未歸還該營業小客車，業經自訴人
    指陳綦詳，且為被告所不否認，足認屬實。自訴人雖稱有寄存證信函，然為被告
    所否認，且自訴人亦未提出存證信函送達予被告之證明，至被告雖違約未繳租金
    ，亦僅單純債務不履行；至被告使用該小客車，亦僅係行使契約權利之行為，縱
    有違約，惟在無其他積極證據足認被告有據為已有之行為或意思（如逕自處分該
    小客車），尚難以被告之違約行為逕自認被告係犯侵占罪，況本件被告業已歸還
    該營業小客車予自訴人，並與自訴人達成和解分期償還欠繳租金，益證被告非係
    自訴人所指侵占該小客車，此外，復查無其他證據足認被告有自訴人所指之侵占
    犯行，依前開說明，自應為被告無罪之諭知。
據上論斷，應依刑事訴訟法第三百四十三條、第三百零一條第一項前段，判決如主文
。
中      華      民      國    八十九    年      一      月     十一     日
      臺灣臺北地方法院刑事第三庭
                                          法  官  蔡  政  哲
右正本證明與原本無異。
如不服本判決，應於判決送達後十日內，向本院提出上訴狀。
                                          書記官  張  世  輝
中      華      民      國    八十九    年      一      月     十二     日


司法院資訊處製作；財團法人民間司法改革基金會備份。
